【裁判字號】    95,交聲,256
【裁判日期】    950515
【裁判案由】    聲明異議
【裁判全文】
臺灣臺中地方法交通事件裁定          95年度交聲字第256號
原處分機關  交通部公路總局臺中區監理所
異議人即
受處分人    楊亭芳
上列受處分人因違反道路交通管理處罰條例案件，對於交通部公
路總局臺中區監理所民國95年2月22日所為之處分（中監違字第
裁60-CG0000000號裁決書），聲明異議，本院裁定如下：
    主  文
原處分撤銷。
楊亭芳駕駛人行車速度，超過規定之最高時速二十公里以上，處
罰鍰新臺幣壹仟玖佰元。
    理  由
一、原處分機關略以：本案係台北縣政府警察局於民國（下同）
    九十四年十月十七日七時三十八分在土城市○○路（往板橋
    方向）查獲第ＯＷ－８５１６號自小客車有「限速50公里、
    經測速時速83公里、超速33公里、滿20公里」違規，遂以北
    縣警交字CG0000000號舉發違反道路交通管理事件通知單逕
    行舉發。異議人於95年2月11日到案繳納罰鍰又於95年2月22
    日要求提出聲明異議，本所遂以中監違字第裁60-CG0000000
    號裁決書裁處罰鍰新臺幣（下同）二千四百元整（罰鍰已繳
    納）。而本案原舉發單位依法定地址寄送違規通知單，因「
    招領逾期」退回郵政機關，原舉發單位復依規定於95年1月
    10日辦理寄存送達並無違誤，本所依法裁處應無不合等語。
二、本件異議人即受處分人則以：其夫妻二人皆長期在北部工作
    ，所以未回來台中戶籍地，在郵差投遞時無法收到，毫不知
    情的狀況下就直接裁定，直至2月11日回監理所驗車時，才
    發現此紅單，爰具狀聲明異議，請求退回因逾期加重裁處之
    罰鍰等語。
三、按汽車駕駛人，行車速度，超過規定之最高時速，或低於規
    定之最低時速，處新臺幣一千二百元以上二千四百元以下罰
    鍰；汽車駕駛人之行為有其他違規行為經以科學儀器取得證
    據資料之情形，當場不能或不宜攔截製單舉發者，得對汽車
    所有人逕行舉發處罰；前項逕行舉發，應記明車輛牌照號碼
    、車型等可資辨明之資料，查明汽車所有人姓名或名稱、住
    址後，製單舉發處罰之。道路交通管理處罰條例第四十條第
    一項、第七條之二第一項第六款、第二項分別定有明文。又
    違反道路交通管理事件，行為人認為舉發之事實與違規情形
    相符者，得於接獲通知單後，親自或委託他人持該通知單，
    不經裁決向指定之處所，逕依裁罰基準執行並繳納罰鍰結案
    ；逾應到案日期，處罰機關應依本條例第八十五條第三項規
    定處罰該汽車所有人，違反道路交通管理事件統一裁罰基準
    及處理細則第四十八條第一項、第二十四條後段亦有明文。
    復依違反道路交通管理事件統一裁罰基準及處理細則第五條
    規定，處理違反道路交通管理事件，有關文書送達之程序，
    依行政程序法之規定。而送達，不能依前二條規定為之者，
    得將文書寄存送達地之地方自治或警察機關，並作送達通知
    書兩份，一份黏貼於應受送達人住居所、事務所、營業所或
    其就業處所門首，另一份交由鄰居轉交或置於該送達處所信
    箱或其他適當位置，以為送達。前項情形，由郵政機關為送
    達者，得將文書寄存於送達地之郵政機關，行政程序法第七
    十四條第一、二項定有明文。
四、經查：
（一）本件異議人即受處分人楊亭芳所有之車號ＯＷ－８５１６
      號自小客車於九十四年十月十七日七時三十八分，在臺北
      縣土城市○○路（往板橋方向），因超速行駛之違規，為
      臺北縣政府警察局交通隊依採證照片逕行舉發，並掣開舉
      發違反道路交通管理事件通知單（以下簡稱舉發通知單）
      等情，有北縣警交字CG0000000號舉發通知單在卷可稽，
      復為受處分人所不否認，是以本件受處分人確有上開舉發
      通知單所載之違規事實，應堪認定。
（二）本件原舉發單位將上開舉發通知單交郵政機關送達，因招
      領逾期退回，原舉發機關再依行政程序法第七十四條第二
      項規定，於九十四年十二月二十九日寄存送達於台中民權
      路郵局，於九十五年一月十日生送達之效力，此有案件詳
      細資料、退件詳細及送達證書等影本存卷可憑；況寄存送
      達以完成寄存送達之程序後，應即生送達之效力，不以應
      受送達人事實上有至寄存文書之自治機關、警察機關或郵
      政機關領取為必要，是本件寄存送達之程序並無不合，先
      予敘明。
（三）按違反道路交通管理事件統一裁罰標準表，係依有否自動
      到案裁決、及是否期限內繳納及逾期繳納日數而對同一違
      規事實為不同之金額之裁罰。惟如前述，本件舉發通知單
      上載到案日期係九十四年十一月二十五日前，其寄存之日
      期係九十四年十二月二十九日，足見本件寄存送達之日期
      已逾本案舉發通知單所載應到案之期限，受處分人顯無從
      依限到案並依法繳納最低之罰鍰甚明。原處分機關未予詳
      查，逕依道路交通管理處罰條例第四十條第一項、違反道
      路交通管理事件統一裁罰基準及處理細則第四十三條、第
      四十四條、第六十一條等規定，從重裁處最高罰鍰二千四
      百元，即有未洽，原處分自應撤銷，並由本院依道路交通
      管理處罰條例第四十條第一項、違反道路交通管理事件統
      一裁罰基準表，裁罰如主文第二項。
（四）末查，本件受處分人違規情節，固屬道路交通管理處罰條
      例第四十條第一項所定情節，其法定罰鍰額度為一千二百
      元以上二千四百元以下，惟依違反道路交通管理事件統一
      裁罰基準表訂定，駕駛人行車速度，超過規定之最高時速
      二十公里以上者，於期限內繳納或到案聽候裁決者，處一
      千九百元罰鍰。從而，本院認應裁罰受處分人一千九百元
      罰鍰為適當，附此說明。
五、據上論斷，應依道路交通管理處罰條例第八十七條第二項，
    道路交通案件處理辦法第二十條之規定，裁定如主文。
中    華    民    國    95    年    5    月    15    日
                  交通法庭    法  官  吳 進 發
上正本證明與原本無異。
如不服本裁定，應於送達後五日內，向本院提出抗告狀。
                              書記官  魏 宏 銘
中    華    民    國    95    年    5    月    15    日


司法院資訊處製作；財團法人民間司法改革基金會備份。
